臺灣板橋地方法院交通事件裁定　　　　100年度交聲字第349號
原處分機關　交通部公路總局臺北區監理所板橋監理站
異　議　人
即受處分人　杜昆武
上列異議人即受處分人因違反道路交通管理處罰條例案件，不服
原處分機關於民國100 年1 月3 日所為之裁決處分（裁決書案號
：板監裁字第裁41-C00000000號），聲明異議，本院裁定如下：
    主  文
異議駁回。
    理  由
一、原處分意旨略以：異議人即受處分人杜昆武於民國九十九年
    十二月二十七日晚間十一時四十九分許，騎乘車牌號碼ＦＥ
    Ｄ－一九九號普通重型機車，行經新北市新莊區（改制前臺
    北縣新莊市○○○路一０四之十九號前，因「酒後駕車，經
    休息十五分鐘並漱口後，拒絕接受酒測」之違規，為警攔停
    掣單舉發，乃依道路交通管理處罰條例第三十五條第四項規
    定，裁處罰鍰新臺幣（下同）六萬元，並吊銷駕駛執照，三
    年內不得考領駕駛執照。異議人則以：伊舉發當天所騎乘之
    車牌號碼ＦＥＤ－一九九號重型機車係普通重型機車，按理
    應吊銷「相當之普通重型機車駕照」；相當違規之處罰，應
    吊銷相當之駕照，豈能連同大型重型機車駕照一併吊銷，理
    應保留伊領有之大型重型機車駕照之資格等語，爰聲明異議
    ，請求撤銷原處分。
二、按汽車（含機車〔機器腳踏車〕，下同）駕駛人拒絕接受第
    一項測試之檢定者，處新臺幣六萬元罰鍰，並當場移置保管
    該汽車及吊銷該駕駛執照；又汽車駕駛人，曾依第三十五條
    第三項前段規定吊銷駕駛執照者，三年內不得考領駕駛執照
    ；另汽車駕駛人，因違反本條例及道路交通安全規則之規定
    ，受吊銷駕駛執照處分時，吊銷其執有各級車類之駕駛執照
    。道路交通管理處罰條例第三十五條第四項前段、第六十七
    條第二項前段及第六十八條第一項分別定有明文。
三、經查：
(一)、本件異議人杜昆武於九十九年十二月二十七日晚間十一時四
    十九分許，騎乘車牌號碼ＦＥＤ－一九九號普通重型機車，
    行經新北市○○區○○路一０四之十九號前，因酒後駕車為
    警攔停，給予異議人休息十五分鐘並漱口後，異議人拒絕接
    受酒精濃度測試檢定之事實，為異議人所不爭執，並有新北
    市警察局北警交字第Ｃ00000000號舉發違反道路交
    通管理事件通知單、酒精測試紀錄表（員警於上記載「拒簽
    收」）等件在卷可稽。異議人於上揭時地，有酒後駕駛機車
    為警攔停後，拒絕接受測試酒精濃度測試檢定之違規行為，
    洵堪認定。
(二)、又道路交通管理處罰條例第六十八條前於九十四年十二月十
    四日修正，並自九十五年三月一日施行，修正前之道路交通
    管理處罰條例第六十八條規定：「汽車駕駛人，因違反本條
    例及道路交通安全規則之規定，受吊扣或吊銷駕駛執照處分
    時，吊扣或吊銷其持有各級車類之駕駛執照」，其立法意旨
    在於違規行為對道路交通秩序之維持及道路交通安全已生較
    大之影響，故規定吊扣或吊銷其持有各級車類之駕駛執照，
    以限制其繼續駕車行駛道路之權利，其係屬駕駛行為之限制
    ，並不因所持駕駛執照種類不同而有所差異。而修正後之道
    路交通管理處罰條例第六十八條規定：「汽車駕駛人，因違
    反本條例及道路交通安全規則之規定，受吊銷駕駛執照處分
    時，吊銷其持有各級車類之駕駛執照」，其立法理由略以：
    「原條文將違法或違規駕駛人所持有各級車類之駕駛執照一
    併吊扣或吊銷，失之過酷，影響人民工作及生活甚鉅，爰修
    正之」等語。依修正後道路交通管理處罰條例第六十八條規
    定僅將原條文中之「吊扣或」三字刪除及前開立法意旨觀察
    ，顯見立法者真意在於汽車駕駛人因違反道路交通管理處罰
    條例及道路交通安全規則之規定，受「吊銷駕照」處分者，
    仍維持一併吊銷其持有各級車類之駕駛執照，該條已經考量
    人民工作、生活及人格自由發展，禁止受吊銷駕駛執照之人
    於三年內再次考領駕照，亦與該處分所追求之公共利益，即
    用路大眾之用路安全具關聯性，該處分所侵害之工作權亦僅
    限於駕駛車輛部分，其手段與目的間並無違反比例原則。至
    道路交通管理處罰條例於九十九年五月五日增訂第六十八條
    第二項規定：領有汽車駕駛執照之汽車駕駛人，除駕駛聯結
    車、大客車、大貨車外之非其駕駛執照種類之車輛，違反本
    條例及道路交通安全規則之規定，應受吊扣駕駛執照情形時
    ，無因而肇事致人受傷或重傷者，記違規點數五點。但一年
    內違規點數共達六點以上或再次應受吊扣駕駛執照情形者，
    併依原違反本條例應受吊扣駕駛執照處分規定，吊扣其駕駛
    執照。但上開第六十八條第二項規定，係針對應受「吊扣駕
    駛執照」之情形，而本件異議人係應受「吊銷駕照」之處分
    ，自無上開增訂條文之適用（臺灣高等法院九十八年度交抗
    字第一六三三號、第二五七四號、九十九年度交抗字第六四
    三號、第二一九一號裁定均採相同意旨）。從而，異議人有
    於上開時間、地點，酒後騎乘普通重型機車拒絕酒測之交通
    違規，自應依道路交通管理處罰條例第三十五條第四項前段
    規定，受吊銷駕駛執照之處分，並依同條例第六十八條第一
    項規定，吊銷其持有之各級駕駛執照（本件異議人係持有大
    型重型機車駕駛執照）無誤。異議人辯稱：其舉發當天係騎
    乘普通重型機車，按理應吊銷「相當之普通重型機車駕照」
    ，豈能連同大型重型機車駕照一併吊銷，理應保留其領有之
    大型重型機車駕照之資格等語，顯係對於道路交通管理處罰
    條例第六十八條規定有所誤解，並非可採。
四、綜上所述，異議人確有於前揭時地，酒後駕駛機車為警攔停
    後，拒絕接受測試酒精濃度測試檢定之違規行為，堪以認定
    。原處分機關依前揭道路交通管理處罰條例第三十五條第四
    項前段、第六十七條第二項前段及第六十八條第一項等規定
    ，裁處異議人罰鍰六萬元，並吊銷駕駛執照，三年內不得考
    領駕駛執照，於法並無不合，本件異議人聲明異議，為無理
    由，應予駁回。
據上論斷，應依道路交通管理處罰條例第八十七條第二項，道路
交通案件處理辦法第十八條，裁定如主文。
中    華    民    國   100    年    2     月    10    日
                  臺灣板橋地方法院交通法庭
                                法  官  楊 志 雄
以上正本證明與原本無異
如不服本裁定應於送達後五日內向本院提出抗告狀
                                書記官  陳 春 銘
中    華    民    國   100    年    2     月    10    日